【裁判字號】    89,台上,7931
【裁判日期】    891228
【裁判案由】    違反槍砲彈藥刀械管制條例
【裁判全文】
最高法院刑事判決                              八十九年度台上字第七九三一號
    上  訴  人  甲○○
右上訴人因違反槍砲彈藥刀械管制條例案件，不服台灣高等法院台中分院中華民國八
十七年十月十四日第二審判決（八十七年度上訴字第二三四一號，起訴案號：台灣台
中地方法院檢察署八十七年度偵字第一一九七六號），提起上訴，本院判決如左：
    主  文
原判決撤銷，發回台灣高等法院台中分院。
    理  由
本件原判決維持第一審論上訴人甲○○未經許可，持有可發射子彈具有殺傷力之槍枝
，處有期徒刑一年，併科罰金新台幣三萬元，罰金如易服勞役，以新台幣九百元即銀
元三百元折算一日，並應於刑之執行完畢或赦免後，令入勞動處所強制工作三年，駁
回上訴人在第二審之上訴，固非無見。
惟查：保安處分係對受處分人將來之危險性所為拘束其身體、自由等之處置，以達教
化與治療之目的，為刑罰之補充制度。本諸法治國家保障人權之原理及刑法之保護作
用，其法律規定之內容，應受比例原則之規範，使保安處分之宣告，與行為人所為行
為之嚴重性、行為人所表現之危險性，及對於行為人未來行為之期待性相當。槍砲彈
藥刀械管制條例第十九條第一項規定：「犯第七條、第八條、第十條、第十一條、第
十二條第一項至第三項、第十三條第一項至第三項之罪，經判處有期徒刑者，應於刑
之執行完畢或赦免後，令入勞動場所，強制工作，其期間為三年。」此項規定不問對
行為人有無預防矯治其社會危險性之必要，一律宣付強制工作三年，限制其中不具社
會危險性之受處分人之身體、自由部分，其所採措施與所欲達成預防矯治之目的及所
需程度，不合憲法第二十三條所定之比例原則。犯上開條例第十九條所定之罪，不問
對行為人有無預防矯治其社會危險性之必要，一律宣付強制工作三年之部分，與本解
釋意旨不符，應自本解釋公布之日起不予適用。犯該條例第十九條第一項所列舉之罪
，依個案情節符合比例原則部分，固應適用該條例宣告保安處分；至不符合部分而應
宣告保安處分者，則仍由法院斟酌刑法第九十條第一項規定之要件，依職權為之（參
照司法院大法官議決釋字第四七一號解釋）。原判決認定上訴人自民國八十七年六月
一日起，未經許可，無故持有可發射子彈具有殺傷力之土造仿SMITH&WESSON廠轉輪手
槍一支，具殺傷力之土造子彈五顆及已擊發剩餘金屬空彈殼一顆，而於同年六月九日
為警查獲，因認上訴人所為係犯槍砲彈藥刀械管制條例第十一條第四項及同條例第十
二條第四項之罪，其一行為觸犯上開二罪，為想像競合犯，應從一重之槍砲彈藥刀械
管制條例第十一條第四項處斷。但未說明上訴人行為之危險性、犯行之嚴重性與其未
來之期待可能性，是否合乎預防、矯治目的之比例原則，遽依槍砲彈藥刀械管制條例
第十九條第一項規定諭知應於刑之執行完畢或赦免後，令入勞動處所強制工作三年，
要難謂為適法。上訴意旨指摘原判決不當，非無理由，應認原判決有撤銷發回更審之
原因。
據上論結，應依刑事訴訟法第三百九十七條、第四百零一條，判決如主文。
中      華      民      國    八十九    年     十二     月    二十八    日
                              最高法院刑事第三庭
                                  審判長法官  洪  清  江
                                        法官  吳  昆  仁
                                        法官  李  伯  道
                                        法官  陳  世  雄
                                        法官  花  滿  堂
      右正本證明與原本無異
                                              書  記  官
中      華      民      國     九十     年      一      月      三      日


司法院資訊處製作；財團法人民間司法改革基金會備份。
